臺灣基隆地方法院瑞芳簡易庭民事判決　九十二年度瑞簡字第五八號
　　原　　　告　甲○○
　　被　　　告　乙○○
右當事人間請求損害賠償事件，本院於民國九十三年二月二日言詞辯論終結，判決如
下：
    主    文
被告應給付原告新臺幣壹拾壹萬陸仟佰拾壹元，及自民國九十二年八月五日起至
清償日止，按年息百分之五計算之利息。
原告其餘之訴駁回。
訴訟費用新臺幣貳仟柒佰捌拾陸元由被告負擔二分之一即新臺幣壹仟佰玖拾元，
餘由原告負擔。
本判決原告勝訴部分得假執行。
原告其餘假執行之聲請駁回。
    事實及理由要領
一、原告起訴主張：被告於民國九十一年十月九日駕駛車牌號碼６Ｇ－６７５６號自
    用小客車，行經臺二線七十五點五公里處，因轉彎未讓直行車，以致撞及原告駕
    駛之車牌號碼７Ｃ－６２８７號自用小客車（下稱系爭車輛），原告因系爭車輛
    受損而支付必要修復費用，總計新臺幣（下同）二十四萬三千五百六十元（工資
    部分八萬一千九百元、零件部分十六萬一千六百六十元），爰依侵權行為之法律
    關係訴請判命被告如數賠償上開金額，及自起訴狀繕本送達翌日起至清償日止，
    按年息百分之五計算之利息等語。
二、被告則以：伊當時車速很慢，大約開到中線時，原告以很快之車速駕車撞伊等語
    置辯。
三、按汽車行駛至交岔路口，其行進、轉彎，應遵守燈光號誌或交通警察之指示；車
    輛行至無號誌或號誌故障而無交通警察指揮之交岔路口，支線道車應暫停讓幹線
    道車先行；又汽車駕駛人飲用酒類或其他類似物後其吐氣所含酒精濃度超過每公
    升○‧二五毫克或血液中酒精濃度超過百分之○‧○五以上者，不得駕車，道路
    交通安全規則第一百零二條第一款、第二款、第一百十四條第二款分別定有明文
    。上開規定旨均在保障公眾行車安全，屬保護他人之法律，如有違反者，應推定
    其有過失（民法第一百八十四條第二項參照）。本件被告因酒精濃度超過上開標
    準，且行經閃光紅燈路口，未讓幹道車先行，致與原告車輛碰撞肇事，有卷附臺
    北縣政府警察局瑞芳分局九十二年八月八日瑞警交字第○九二○○○三五○五七
    號函檢附之道路交通事故調查報告表、調查筆錄、酒精濃度測試表、現場照片等
    可資為憑，足認被告確有違反前揭道路交通安全規則相關規定，另臺灣省臺北縣
    區車輛行車事故鑑定委員會亦同此認定，有該會九十二年十二月十二日北鑑字第
    九二一六九九號鑑定意見書可資參照，被告顯有過失甚明。
四、次按因故意或過失，不法侵害他人之權利者，負損害賠償責任，民法第一百八十
    四條第一項前段定有明文；惟依民法第一百九十六條規定請求物被毀損所減少之
    價額，固得以修復費用為估定之標準，但以必要者為限，即修理材料以新品換舊
    品，應予折舊。查系爭車輛為九十年七月十八日領照，有行車執照可稽，至九十
    一年十月九日車禍受損時止，依營利事業所得稅查核準則第九十五條第六款規定
    ：「固定資產提列折舊採用定率遞減法者，以一年為計算單位，其使用期間未滿
    一年者，按實際使用之月數相當於全年之比例計算之，不滿一月者，以月計」之
    方法計算結果，使用之時間為一年二月二十三日，應以一年三月計，其汽車及附
    加零件已有折舊，應將折舊部分予以扣除。本院依行政院所頒固定資產耐用年數
    表及固定資產折舊率之規定，自用小客車之耐用年數為五年，依定率遞減法每年
    折舊千分之三百六十九，則原告請求之修理費中零件部分為十六萬一千六百六十
    元，依上開標準計算折舊額（元以下四捨五入）：
    第一年折舊額＝161,660X0.369＝59,653
    第二年折舊額＝(161,660-59,653)X0.369X3/12＝9,410
    扣除折舊額六萬九千零六十三元（59,653+9,410=69,063）後，所得請求之零件
    費用為九萬二千五百九十七元，加上不應折舊之工資八萬一千九百元，合計為十
    七萬四千四百九十七元。
五、惟按，行車速度，依速限標誌或標線之規定，無標誌或標線者，行車時速不得超
    過五○公里。但在未劃設車道線、行車分向線之道路，或設有快慢車道分隔線之
    慢車道，時速不得超過四○公里，道路交通安全規則第九十三條第一項第一款定
    有明文；又損害之發生或擴大，被害人與有過失者，法院得減輕賠償金額或免除
    之，民法第二百十七條第一項定有明文。此項規定之目的，在謀求加害人與被害
    人間之公平，故在裁判上，法院得以職權減輕或免除之（最高法院八十五年臺上
    字第一七五六號判例意旨參照）。查原告於肇事後接受警察詢問時，自陳其當時
    因距離不夠而撞上，車速約六十公里多等語，有上開道路交通事故調查筆錄為證
    ，原告並於本院審理中自認有駕車疏失（九十二年九月二十二日言詞辯論筆錄參
    照），依上開道路交通安全規則之規定，原告亦有違規超速之行車過失，本院衡
    諸肇事經過及上開鑑定意見判定之肇事主因、次因歸屬，認駕車雙方之過失程度
    係原告應負三分之一，被告應負三分之二為適當。爰依職權減輕被告應賠償金額
    為十一萬六千三百三十一元（174,497X(1-1/3)=116,331）。
六、從而，原告基於侵權行為之法律關係，請求被告給付十一萬六千三百三十一元及
    自起訴狀繕本送達翌日即九十二年八月五日起至清償日止，按年息百分之五計算
    之利息，為有理由，應予准許；逾上開金額部分之請求，於法無據，應予駁回。
七、復按就民事訴訟法第四百二十七條第一項至第四項訴訟適用簡易程序所為被告敗
    訴之判決，法院應依職權宣告假執行，九十二年九月一日施行之民事訴訟法第三
    百八十九條第一項第三款定有明文。本件係民事訴訟法第四百二十七條第一項所
    定之標的金（價）額五十萬元以下之財產權訴訟，本院自應就原告勝訴部分依職
    權宣告假執行。至原告其餘假執行之聲請，因該部分訴之駁回而失所附麗，應併
    予駁回。
八、本件訴訟費用二千七百八十六元（裁判費二千六百七十九元、送達郵資一百零七
    元），被告應負擔即二分之一即一千三百九十三元，其餘由原告負擔。
中　　　華　　　民　　　國　　九十三　　年　　　二　　　月　　 十六 　　日
~B臺灣基隆地方法院瑞芳簡易庭
~B　　　　法　　　官　楊皓清
右正本證明與原本無異。
對於本件判決如有不服，應於收受送達後廿日內向本院提出上訴書狀，上訴於本院合
議庭，並按他造當事人之人數附具繕本。
中　　　華　　　民　　　國　　九十三　　年　　　二　　　月　　 十六 　　日
~B　　　　法院書記官　郭廷耀
